臺灣士林地方法院刑事判決　　　　　　　100年度易字第287號
公　訴　人　臺灣士林地方法院檢察署檢察官
被　　　告　高敏華
上列被告因傷害案件，經檢察官提起公訴（100年度偵字第2886號）
，本院判決如下：
    主  文
高敏華傷害人之身體，處罰金新臺幣伍仟元，如易服勞役，以新
臺幣壹仟元折算壹日。
  事  實
一、高敏華與張淑蕙分係新北市○○區○○街117 號、115 號海
    景天下第二期社區之住戶。緣高敏華認張淑蕙未分擔上址11
    7 號大樓（即B 棟大樓）公共用水用電之費用，不得使用B
    棟大樓公用水電洗衣，而對張淑蕙心生不滿。民國99年8 月
    5 日下午5 時28分許，高敏華在該社區B 棟大樓1 樓大門口
    ，見張淑蕙右肩背大背包進入B 棟大樓1 樓大廳，欲阻止張
    淑蕙進入B 棟大樓1 樓洗衣間洗衣，不斷跟在張淑蕙身旁質
    問，張淑蕙不耐高敏華質問而走出B 棟大樓1 樓大門外，推
    倒高敏華原停放在1 樓大門外之機車，再轉身進入B 棟大樓
    1 樓大廳，高敏華見張淑蕙推倒其機車後更為氣憤，又跟隨
    張淑蕙進入B 棟大樓1 樓大廳，見張淑蕙正欲右轉往右側走
    廊洗衣間方向行進時，雖可預見張淑蕙身著短袖上衣，右手
    前臂均無衣物遮蔽，且右肩背著裝有衣物之大背包，如用手
    猛力拉扯張淑蕙之右手，有可能因拉扯造成張淑蕙右手挫傷
    、瘀傷，或張淑蕙右肩所背大背包因拉扯而滑落時，該背包
    之負重在滑落瞬間可能造成張淑蕙右手挫傷，竟仍基於傷害
    人之身體之不確定故意，伸出自己之左手用力拉扯張淑蕙之
    右手，並因此使張淑蕙原背在右肩上之大背包滑落至右手，
    致張淑蕙受有右手挫傷瘀腫之傷害。
二、案經張淑蕙訴由新北市政府警察局淡水分局報請臺灣士林地
    方法院檢察署檢察官偵查起訴。
    理  由
壹、證據能力部分：
    被告高敏華及檢察官對於以下本院作為得心證依據之各項證
    據資料經本院審理時逐項提示，均不爭執證據能力，且未於
    言詞辯論終結前聲明異議，視為同意作為證據，本院審酌各
    項證據作成時之狀況，認為並無不可信或不適當之情事，依
    刑事訴訟法第159 條之5 第2 項及第159 條之4 之規定，均
    認有證據能力，合先敘明。
貳、實體部分：
一、訊據被告固然承認伊於上開時間、地點，有為阻止告訴人張
    淑蕙進入該社區B 棟大樓1 樓洗衣間洗衣服，而與告訴人張
    淑蕙發生爭執等情，惟矢口否認有何傷害犯行，辯稱：伊的
    手沒有接觸到告訴人張淑蕙的右手云云。
二、經查：
  (一)證人即告訴人張淑蕙於警詢中稱：「案發前我要去我們社區
    的公共設施洗衣服，高敏華就高聲罵我『偷電、臭女人、不
    要臉... 』，不讓我進去洗衣服，我不理她還是要進去洗衣
    服，她就從我右後方打我頭、撞擊我身體」等語（見臺灣士
    林地方法院檢察署99年度他字第4146號卷第27頁）；於偵查
    中陳稱：「（提示臺灣士林地方法院檢察署99年度他字第41
    46號卷附監視器翻拍畫面）哪些照片可以證明高敏華有打你
    ？）第58頁照片，我當背著大包包，右手邊是高敏華，她伸
    手打我」等語（見臺灣士林地方法院檢察署100 年度偵字第
    2886號卷第25頁）；於審理中結證稱：「（提示臺灣士林地
    方法院檢察署99年度他字第4146號第48、51頁卷附監視器翻
    拍照片，問：當時高敏華對你做何事？）他跟在我後面舉手
    打我，當時力量很大，我整個人往前傾，我的背包掉下來」
    、「（問：高敏華打你哪個部位？）她朝我右肩打過來」、
    「（問：究竟是拉扯，還是打你右肩？）高敏華有打我右肩
    ，也有拉扯我右手，所以我整個背包掉下來」、「（提示診
    斷證明書，問：診斷證明書上記載之傷勢為右手挫傷瘀腫，
    為何方才稱高敏華有打你右肩，但診斷證明書上卻沒有右肩
    之傷勢？）主要是傷到右手，右手是瘀腫的」、「（問：高
    敏華拉扯你右手的時點，是否就是上開提示你的兩張監視器
    翻拍畫面？）是」等語（見本院100 年度易字第287 號卷第
    34頁背面至第35頁）明確。
  (二)又本院勘驗卷附本件海景天下第二期社區B 棟大樓1 樓大廳
    所設3 部監視器拍攝之光碟內容如下：
    「1、拍攝地點：B 棟大樓1 樓大門外：
      17：25：44   被告騎機車自螢幕右下方進入，將車停於
                   大門口右側後進入大門，隨後坐在大廳右
                   側之椅子上，並脫下安全帽。
      17 ：27：07  被告站起後走出大廳，挪移其停在門口右
                   側之機車之停放方向（車頭朝內改為朝外
                   ），後告訴人張淑蕙身著橘色短袖T 恤背
                   黑色大背包出現在螢幕右下方，往117 號
                   1 樓大門行進，高敏華轉身返回進入大廳
                   ，在告訴人進入大廳之前將大廳大門關上
                   。
      17 ：27：40  被告站在大廳大門內，告訴人將原本關起
                   的大門拉開，並用原本放在旁邊的石頭門
                   擋將門固定住，雙手插腰走進大廳，被告
                   則往大廳內走，兩人均離開畫面。
      17 ：27：58  被告與告訴人走出大門，行走幾步後，告
                   訴人折返進入大廳，被告將其機車由右方
                   牽移至左方停放，後告訴人由大廳走出，
                   兩人一前一後由右下方出畫面。
      17 ：28：40  被告與告訴人由畫面下方一起進入畫面，
                   被告站於畫面左下方，告訴人持續往117
                   號1 樓大廳前進，經過被告之機車時，告
                   訴人將手伸起，機車倒地，告訴人進入大
                   廳，被告亦隨後進入大廳，被告舉起手，
                   然後轉身走出大廳，出大門後轉身面對告
                   訴人指著自己倒地的機車，之後往畫面右
                   下方走出，告訴人亦跟在被告後面走出，
                   兩人均離開畫面。
      17 ：30：03  被告從畫面右下方進入，後走入大廳，在
                   大廳右側彎下腰，再走出大廳，之後告訴
                   人進入畫面，走進大廳，之後被告在前，
                   告訴人在後，兩人一前一後走出大廳，離
                   開畫面。
      17 ：31：03  兩人由右下方入境頭，兩人面對面邊走邊
                   出現將手伸出的舉動，兩人面對面前前後
                   後走著繞出畫面。
      17：31：28   告訴人由右下方走入畫面往大門前進，站
                   在門口轉身對門外數秒，後又轉身進入大
                   廳。
      17 ：32：28  被告從畫面右下方進入，後走入大廳，在
                   大廳右側彎下腰，再走出大廳，將其倒在
                   門口左方的摩托車牽起，後又從右下方走
                   出畫面。
      17：33：48   被告從畫面右下方進入，後走入大廳，在
                   大廳右側彎下腰，之後起身再走出大廳停
                   在門前，又折返回大廳，來回數次後又再
                   進入大廳內，離開畫面。
      17：36：10   被告出現在大廳，再走出大廳在門外，之
                   後員警前來。
      2、拍攝地點：自B 棟大樓1 樓大廳內部左側走廊往右側
                   走廊方向拍攝：
      17 ：27：47  被告手叉腰走到1 樓大廳之櫃台前轉身面
                   對告訴人，告訴人亦手叉腰走進1 樓大廳
                   往大廳右側走廊行進，後停下腳步轉頭面
                   對被告，走到被告面前，兩人面對面往1
                   樓大廳大門走去，均離開畫面。
      17 ：28：12  告訴人往大廳右側走廊行進，轉頭臉朝大
                   廳大門，之後又轉身往大廳大門走去，離
                   開畫面。
      17 ：28：48  告訴人以很快的速度面朝大廳內進入畫面
                   ，被告亦跟隨在後，往告訴人的身體右側
                   伸長左手（翻拍照片如臺灣士林地方法院
                   檢察署100 年度偵字第2886號卷第141 頁
                   、99年度他字第4146號卷第48頁），畫面
                   中被告的左手有觸及告訴人身體右側，告
                   訴人立刻向右轉頭、轉身，原來背在右肩
                   上的背包掉下來，被告轉身向大廳大門離
                   開，告訴人亦跟隨在後離開畫面。
      3、拍攝地點：自B 棟大樓1 樓大廳右側走廊往左側走廊
                   方向拍攝：
       17：27：47  被告手叉腰走到1 樓大廳之櫃台前轉身面
                   對告訴人，告訴人亦手叉腰走進1 樓大廳
                   往大廳右側走廊行進，後停下腳步轉頭面
                   對被告，走到被告面前，兩人面對面往1
                   樓大廳大門走去，均離開畫面。
       17 ：28：12 告訴人面朝大廳右側走廊進入畫面後立即
                   轉身又走出畫面。
       17：28：48  告訴人進入畫面，身體上半身以45度向大
                   廳內側傾斜，雙手向大廳外的方向舉高，
                   出現拉扯的動作，之後欲往大廳右側前進
                   ，被告出現於畫面，伸長其左手接觸告訴
                   人身體右側，隨後告訴人之右手平舉（如
                   臺灣士林地方法院檢察署99年度他字第41
                   46號卷第51頁監視器翻拍照片），告訴人
                   之後轉身面朝大廳大門，原本右肩所背背
                   包掉下，隨後兩人均往大廳大門離開畫面
                   。」（見本院100 年度易字第287 號卷第
                   32頁背面至第34頁）。
    細觀卷附監視器翻拍照片（見臺灣士林地方法院檢察署99年
    度他字第4146號卷第48、51頁）及上開勘驗內容可知，被告
    確有欲阻止告訴人進入B 棟大樓洗衣，而頻頻跟隨在告訴人
    身旁之情形，且於告訴人推倒被告之機車，雙方再度進入B
    棟大樓1 樓後，被告確有伸出左手碰觸身著短袖上衣之告訴
    人右手之舉動，且告訴人有雙手向被告方向平舉與肩同高、
    身體向被告之反方向45度傾斜之與被告拉扯之舉措，益徵證
    人及告訴人前開證述被告有拉扯其右手，致其肩背之大背包
    掉落一節至堪信實。是被告辯稱：伊從未接觸到告訴人云云
    ，顯係空言飾卸之詞，洵非可採。
  (三)告訴人於上開時、地，因被告拉扯右手致右手受有挫傷瘀腫
    傷害之事實，業據證人即告訴人於本院審理時證述明確，告
    訴人翌日至公祥醫院就診，由該院出具之99年8 月6 日診證
    字第0990804191號診斷證明書1 張亦存卷可參（見臺灣士林
    地方法院檢察署99年度他字第4146號卷第39頁）。堪認告訴
    人指稱其右手挫傷瘀腫之傷害係因被告拉扯其右手所造成者
    ，信而有徵，堪以採信。
  (四)再按刑法上之傷害罪並無關於犯罪手法之限制，只需行為人
    主觀上具備傷害他人身體之認知與意欲，客觀上形諸於外之
    行為舉止亦足以造成他人傷害之結果，即難謂與傷害罪之構
    成要件不符。又故意之成立，對於犯罪構成要件事實之發生
    ，並無以確實之認識為必要，「未必故意」即以不介意其發
    生而實行為以足。亦即，行為人雖非蓄意實施構成要件行為
    ，但是在實施其他行為時，已可預見可能會發生構成要件之
    結果，但對此卻抱著「縱使發生，也不介意」之想法，此即
    所謂「未必故意」。而衡諸被告知悉當時告訴人身著短袖，
    右手前臂並無任何衣物遮蔽，且右肩背有大背包、內裝衣物
    ，則在此種情形之下，如其用手用力拉扯告訴人之右手，極
    易使告訴人右手因拉扯而受有挫傷、瘀傷，或因右手遭拉扯
    致使右肩所背大背包滑落，背包瞬間落下時其負重摩擦告訴
    人右手造成挫傷、瘀傷，依被告之智識程度，應足以預見，
    詎被告仍在上揭情形下，為阻止告訴人前往B 棟大樓1 樓洗
    衣間，出手拉扯告訴人之右手，顯有容任傷害結果發生之本
    意，其具有傷害之不確定故意，亦堪認定。綜上，被告所辯
    無非事後飾卸之詞，不足採信。本案事證明確，被告犯行堪
    以認定，應予依法論科。
三、核被告所為，係犯刑法第277 條第1 項之普通傷害罪。爰審
    酌被告前於97年間，亦因阻止海景天下第二期社區大樓其他
    住戶使用B 棟大樓公共水電之事，傷害他人身體，經本院以
    98年度訴字第361 號判決判處有期徒刑6 月，被告不服提出
    上訴，經臺灣高等法院以99年度上訴字第1018號判決駁回上
    訴確定，有臺灣高等法院被告前案紀錄表在卷可查，又被告
    學歷為碩士畢業，有個人戶籍資料查詢結果附卷可憑，其智
    識程度非低，然不思記取前次教訓，遇社區公共事務仍不思
    尋求社區管理委員會之協助以對其他住戶作理性溝通，竟仍
    自行為上開傷害犯行，所為實非可取，且犯後飾詞卸責，未
    與告訴人和解、亦未向告訴人表示歉意，毫無悔意，態度非
    佳，且衡其係為阻止告訴人進入其所居住之B 棟大樓洗衣間
    ，又見告訴人推倒其機車，一時氣憤而心急手快伸手用力拉
    扯告訴人之右手，始導致發生本案犯行，而告訴人所受傷勢
    實亦輕微等一切情狀，爰量處如主文所示之刑，並諭知易服
    勞役之折算標準，以示儆懲。
據上論斷，應依刑事訴訟法第299 條第1 項前段，刑法第277 條
第1 項、第42條第3 項前段，刑法施行法第1 條之1 ，判決如主
文。
本案經檢察官許梨雯到庭執行職務。
中    華    民    國   100    年    10    月    27    日
                  刑事第九庭法  官  張明儀
以上正本證明與原本無異。
如不服本判決應於收受送達後10日內向本院提出上訴書狀，並應
敘述具體理由。其未敘述上訴理由者，應於上訴期間屆滿後20日
內向本院補提理由書( 均須按他造當事人之人數附繕本)「 切勿
逕送上級法院」。
                            書記官  林蔚菁
中    華    民    國   100    年    11    月    1     日